臺灣宜蘭地方法院交通事件裁定　　　　 96年度交聲字第293號
原處分機關　交通部公路總局臺北區監理所宜蘭監理站
異　議　人
即受處分人　乙○○
上列受處分人因違反道路交通管理處罰條例案件，對於交通部公
路總局臺北區監理所宜蘭監理站民國96年10月1日所為之宜監字
第裁43─Q00000000號裁決聲明異議，本院裁定如下：
    主  文
異議駁回。
    理  由
一、原處分意旨略以：異議人即受處分人乙○○於民國96年9月2
    0日晚間8時23分許，於飲酒後吐氣所含酒精濃度達每公升0.
    34毫克，已超過規定標準（即吐氣所含酒精濃度每公升0.25
    毫克）之情形下，仍駕駛車牌號碼WUC—849號輕型機車上路
    ，嗣於宜蘭縣三星鄉廣興橋西端為警攔檢查獲，宜蘭縣警察
    局三星分局即以宜警交字第Q00000000號製單舉發，交通部
    公路總局臺北區監理所宜蘭監理站（下稱宜蘭監理站）遂依
    道路交通管理處罰條例第35條第1項第1款、第24條第1項第2
    款規定，裁處受處分人罰鍰新臺幣一萬五千元，並吊扣駕駛
    執照一年（註：本案指吊扣職業大貨車駕駛執照），施以道
    安講習。
二、異議意旨略以：96年9月20日晚間8時23分許，異議人雖有於
    飲酒後吐氣所含酒精濃度達每公升0.34毫克之情形下，駕駛
    WUC—849號輕型機車上路，嗣於宜蘭縣三星鄉廣興橋西端為
    警攔檢查獲之行為，然當天異議人係酒後騎駛輕型機車，裁
    罰卻要吊扣異議人之職業大貨車駕駛執照，該項裁罰剝奪異
    議人駕駛職業大貨車之權利，影響異議人全家生計，依照臺
    灣板橋地方法院96年度交聲字第970號裁定之見解，裁罰機
    關吊扣異議人之職業大貨車駕駛執照應屬違法，為此，聲明
    異議，請求撤銷原處分。
三、按汽車駕駛人有飲用酒類或其他類似物後其吐氣所含酒精濃
    度超過每公升○‧二五毫克或血液中酒精濃度超過百分之○
    ‧○五以上之情形者，不得駕車；汽車駕駛人，駕駛汽車經
    測試檢定有酒精濃度超過規定標準之情形者，處新臺幣一萬
    五千元以上六萬元以下罰鍰，並當場移置保管該汽車及吊扣
    其駕駛執照一年；因而肇事致人受傷者，並吊扣其駕駛執照
    二年；致人重傷或死亡者，吊銷其駕駛執照，並不得再考領
    ；汽車駕駛人，有第三十五條第一項規定之情形者，應接受
    道路交通安全講習，道路交通安全規則第114條第2款、道路
    交通管理處罰條例第35條第1項第1款、第24條第1項第2款分
    別定有明文。上開處罰酒後駕車行為規定之立法目的在於駕
    駛人於飲酒後駕車，將無法保持清晰、正常之判斷，反應及
    操控能力降低，增加發生交通事故之危險，對於整體用路人
    之生命、身體、財產法益造成極大之侵害，故對於酒後駕車
    行為除科以罰鍰及當場移置保管該汽車外，並吊扣駕駛人之
    駕駛執照一年及命其應接受道路交通安全講習，以避免駕駛
    人再犯，確保用路人之安全。惟汽車駕駛執照分為下列各類
    ：（一）小型車普通駕駛執照。（二）大貨車普通駕駛執照
    。（三）大客車普通駕駛執照。（四）聯結車普通駕駛執照
    。（五）小型車職業駕駛執照。（六）大貨車職業駕駛執照
    。（七）大客車職業駕駛執照。（八）聯結車職業駕駛執照
    。（九）國際駕駛執照。（十）輕型機器腳踏車駕駛執照。
    （十一）小型輕型機器腳踏車駕駛執照。（十二）普通輕型
    機器腳踏車駕駛執照。（十三）重型機器腳踏車駕駛執照。
    （十四）普通重型機器腳踏車駕駛執照。（十五）大型重型
    機器腳踏車駕駛執照；汽車駕駛人取得高一級車類之駕駛資
    格者，應換發駕駛執照，並准其駕駛較低級車類之車輛，其
    規定如下：（一）已領有聯結車駕駛執照者，得駕駛大客車
    、大貨車、代用大客車、大客貨兩用車、曳引車、小型車、
    輕型機器腳踏車。自中華民國九十六年二月一日起以領有大
    貨車駕駛執照二年以上之經歷申請考驗取得聯結車駕駛執照
    者，不得駕駛大客車、代用大客車、大客貨兩用車。（二）
    已領有大客車駕駛執照者，得駕駛大貨車、代用大客車、大
    客貨兩用車、曳引車、小型車、輕型機器腳踏車。（三）已
    領有大貨車駕駛執照者，得駕駛小型車、輕型機器腳踏車（
    四）已領有小型車駕駛執照者，得駕駛輕型機器腳踏車。（
    五）已領有大型重型機器腳踏車駕駛執照者，得駕駛普通重
    型機器腳踏車、輕型機器腳踏車。（六）已領有普通重型機
    器腳踏車駕駛執照者，得駕駛輕型機器腳踏車。（七）已領
    有重型機器腳踏車駕駛執照者，得駕駛普通重型機器腳踏車
    、輕型機器腳踏車。（八）已領有普通輕型機器腳踏車駕駛
    執照者，得駕駛小型輕型機器腳踏車。（九）已領有輕型機
    器腳踏車駕駛執照者，得駕駛普通輕型機器腳踏車、小型輕
    型機器腳踏車。（十）已領有聯結車、大客車、大貨車或小
    型車駕駛執照者，得駕駛小型車並附掛輕型拖車，道路交通
    安全規則第53條、第61條第1項亦有明定。且94年12月14日
    修正前道路交通管理處罰條例第68條原規定「汽車駕駛人，
    因違反本條例及道路交通安全規則之規定，受吊扣或吊銷駕
    駛執照處分時，吊扣或吊銷其持有各級車類之駕駛執照。」
    ，修正後同條文則規定「汽車駕駛人，因違反本條例及道路
    交通安全規則之規定，受吊銷駕駛執照處分時，吊銷其持有
    各級車類之駕駛執照。」，其修正原因乃舊法將違規駕駛人
    所持有各級車類之駕駛執照一併吊扣失之過酷，影響人民工
    作及生活甚鉅，故依修正後規定，受吊扣駕駛執照處分時，
    不再吊扣其持有各級車類之駕駛執照。因此，當行為人有前
    揭道路交通管理處罰條例第35條第1項第1款所規定之違規行
    為，而須吊扣駕駛執照時，僅能吊扣行為人當時駕駛該違規
    車輛所憑之駕駛執照，而不得吊扣該違規行為人所持有、與
    駕駛違規車輛無關之其他各級車類駕駛執照。是以道路交通
    管理處罰條例第35條第1項第1款所規定之「吊扣駕駛執照」
    ，係指「吊扣駕駛人酒後違規駕駛時，駕駛該違規車輛所憑
    之駕駛執照」，亦即已領有輕型機車駕駛執照者，酒後違規
    駕駛輕型機車時，所吊扣者即係該駕駛者之輕型機車駕駛執
    照，不得吊扣該駕駛者所領有之其他汽車或機車駕駛執照。
    但因取得高一級車類之駕駛資格者，得駕駛較低級車類之車
    輛，因此當未領有較低級駕駛執照者，依憑其所領有之較高
    級駕駛執照，酒後違規駕駛較低級之車輛時，自仍應吊扣其
    駕駛該違規車輛所憑之較高級駕駛執照（如已領有普通重型
    機車駕駛執照者，得駕駛輕型機車，當僅領有普通重型機車
    駕駛執照之人，於未領有輕型機車駕駛執照之情形下，依憑
    該普通重型機車駕駛執照，酒後違規駕駛輕型機車時，即應
    吊扣其駕駛該輕型機車所憑之普通重型機車駕駛執照。又如
    已領有職業大貨車駕駛執照者，得駕駛輕型機車，當僅領有
    職業大貨車駕駛執照之人，於未領有其他機車駕駛執照之情
    形下，依憑該職業大貨車駕駛執照，酒後違規駕駛輕型機車
    時，亦應吊扣其駕駛該輕型機車所憑之職業大貨車駕駛執照
    。），如此始符道路交通安全規則第114條第2款、第53條、
    第61條第1項及道路交通管理處罰條例第35條第1項第1款、
    第24條第1項第2款、第68條規定之意旨。
四、本件異議人即受處分人乙○○於96年9月20日晚間8時23分許
    ，有於飲酒後吐氣所含酒精濃度達每公升0.34毫克，已超過
    規定標準（即吐氣所含酒精濃度每公升0.25毫克）之情形下
    ，仍駕駛WUC—849號輕型機車上路之違規行為，嗣於宜蘭縣
    三星鄉廣興橋西端為警攔檢查獲並開單告發等事實，業據異
    議人乙○○坦承不諱，且有宜警交字第Q00000000號舉發單
    在卷可稽，應堪認定。
五、至於異議人雖辯稱「96年9月20日當天，伊酒後騎駛輕型機
    車，裁罰卻要吊扣伊之職業大貨車駕駛執照，剝奪伊駕駛職
    業大貨車之權利，影響伊全家生計，依照臺灣板橋地方法院
    96年度交聲字第970號裁定之見解，上開裁罰應屬違法。」
    云云，然查：
（一）異議人僅考領職業大貨車駕駛執照，並無考領其他各級汽
      車或機車之駕駛執照。且異議人於96年9月20日晚間8時23
      分許，於飲酒後吐氣所含酒精濃度達每公升0.34毫克，已
      超過規定標準之情形下，駕駛WUC—849號輕型機車上路，
      而在宜蘭縣三星鄉廣興橋西端為警攔檢時，警方依異議人
      之年籍資料查詢後，僅針對異議人「吐氣所含酒精濃度超
      過標準而駕駛之行為」為開單舉發，並未開單舉發異議人
      無照駕駛輕型機車等事實，業據異議人供承在卷（見本院
      卷第23、24頁），且有證號查詢機車駕駛人資料、證號查
      詢汽車駕駛人資料各一件在卷可稽。
（二）其次，證人即製作本件裁決書之宜蘭監理站承辦人員甲○
      ○於本院調查時已結證「依照道路交通管理處罰條例件第
      35條第1項第1款之規定，酒後駕車必須吊扣駕照一年，一
      般裁決書內所寫的吊扣駕駛執照，是吊扣行為人違規時所
      駕駛車輛種類的駕照，也就是說如果是駕駛自小客車，就
      吊扣自小客車駕照，如果是駕駛機車就吊扣機車駕照。以
      本件裁決來講，所要吊扣的是異議人的職業大貨車駕照，
      因為異議人並沒有輕型機車的駕照，只有職業大貨車駕照
      ，所以要吊扣該駕照。因為考領職業大貨車駕照後，即可
      合法駕駛輕型機車，本件異議人違規當時可以合法騎駛輕
      型機車的依據，就是他有考領職業大貨車駕照，所以警察
      才沒有開他無照駕駛。」等語綦詳（見本院卷第25頁）。
（三）是依其前揭異議人供承之情節、證人甲○○之證詞及證號
      查詢機車駕駛人資料、證號查詢汽車駕駛人資料，可知異
      議人因酒後駕車而遭警方舉發當時，係依憑其所考領之職
      業大貨車駕駛執照，作為駕駛WUC—849號輕型機車之憑證
      ，則揆諸前揭三所舉道路交通安全規則、道路交通管理處
      罰條例之相關規定及說明，原處分機關對於異議人前揭四
      所列之酒後駕車違規行為，裁處異議人罰鍰新臺幣一萬五
      千元，並吊扣異議人駕駛WUC—849號輕型機車所憑之駕駛
      執照即職業大貨車駕駛執照一年，暨施以道安講習，於法
      均無違誤。異議人辯稱「伊係酒後騎駛輕型機車，裁罰卻
      吊扣伊之職業大貨車駕駛執照，該項裁罰應屬違法。」云
      云，顯不足採。
（四）至於異議人所舉臺灣板橋地方法院96年度交聲字第970號
      裁定所持之見解，僅係個別法院針對個案所表示之意見，
      並非各級法院統一之法律見解，並無拘束本院或行政機關
      行政處分之效力。且臺灣板橋地方法院96年度交聲字第97
      0號裁定雖採「未領有任何機車駕駛執照之人，酒後違反
      道路交通管理處罰條例第35條第1項第1款之規定，違規駕
      駛輕型機車上路，依道路交通管理處罰條例第68條規定修
      正意旨，仍不得吊扣其所領有之職業大客車駕駛執照。」
      之見解，然本院認為依據前揭三所舉道路交通安全規則、
      道路交通管理處罰條例之相關規定，及各該規定之立法理
      由，道路交通管理處罰條例第35條第1項第1款所規定之「
      吊扣駕駛執照」，係指「吊扣駕駛人酒後違規駕駛時，駕
      駛該違規車輛所憑之駕駛執照」，意即領有輕型機車駕駛
      執照而酒後違規駕駛輕型機車時，所吊扣者即係輕型機車
      駕駛執照，不能吊扣該駕駛者所領有之其他各級汽車類駕
      駛執照。但因取得高一級車類之駕駛資格者，得駕駛較低
      級車類之車輛，當僅領有職業大貨車駕駛執照之人，於未
      領有其他機車駕駛執照之情形下，依憑該職業大貨車駕駛
      執照，酒後違規駕駛輕型機車時，亦應吊扣其駕駛該輕型
      機車所憑之職業大貨車駕駛執照，如此始符道路交通安全
      規則第114條第2款、第53條、第61條第1項及道路交通管
      理處罰條例第35條第1項第1款、第24條第1項第2款、第68
      條規定之意旨。是異議人執臺灣板橋地方法院96年度交聲
      字第970號裁定所持之見解，指摘原處分違法不當，亦不
      足採。
六、綜上所述，原處分機關所為之本件裁決，核與前舉道路交通
    管理處罰條例第35條第1項第1款、第24條第1項第2款之規定
    相符，並無違法或不當之處，故異議人以首揭情詞，對於上
    開裁決提起異議，並無理由，應予駁回。
七、據上論斷，依道路交通案件處理辦法第19條，裁定如主文。
中　　華　　民　　國　　96　　年　　12　　月　　19　　日
                   交通法庭法　官  劉家祥
以上正本證明與原本無異。
如不服本裁定，應於裁定送達後5日內向本院提出抗告狀。（需
附繕本）
                           書記官  邱淑秋
中　　華　　民　　國　　96　　年　　12　　月　　25　　日
